【裁判字號】    98,交聲,600
【裁判日期】    980714
【裁判案由】    違反道路交通管理處罰條例聲明異議
【裁判全文】
臺灣士林地方法院交通事件裁定         98年度交聲字第600號
原處分機關  交通部公路總局臺北區監理所
異  議  人
即受處分人  甲○○
上列異議人即受處分人因違反道路交通管理處罰條例案件，對於
交通部公路總局臺北區監理所於中華民國98年5 月6 日所為之北
監自裁字第裁40-C00000000號裁決書（原舉發單號：臺北縣政府
警察局北縣警交字第C00000000 號），聲明異議，本院裁定如下
：
    主  文
異議駁回。
    理  由
一、按汽車駕駛人，駕駛汽車經測試檢定有酒精濃度超過規定標
    準情形者，處新臺幣（下同）15,000元以上60,000元以下罰
    鍰，並當場移置保管其車輛，因而肇事致人受傷者，並吊扣
    其駕駛執照2 年；又汽車駕駛人有飲用酒類或其他類似物後
    其吐氣所含酒精濃度超過每公升0.25毫克或血液中酒精濃度
    超過百分之0.05以上情形者，不得駕車，道路交通管理處罰
    條例第35條第1 項第1 款、道路交通安全規則第114 條第2
    款分別定有明文。
二、原處分意旨略以：異議人即受處分人（下稱：異議人）甲○
    ○駕駛車牌號碼8711-QV 號自用小客車，於民國97年9 月11
    日11時9 分許，沿臺北縣林口鄉○○路往林口方向行駛至肇
    事處（林口鄉○○路135 號對面）時，追撞前方羅銀宗騎乘
    之車牌號碼JC2-557 號重型機車而肇事，致羅銀宗右手骨折
    及多處擦傷，經臺北縣政府警察局新莊分局林口分駐所員警
    酒測酒精濃度超過規定標準駕車，而舉發「酒後駕車（0.68
    mg/L）」之違規，經臺灣板橋地方法院97年度交簡字第5896
    號刑事簡易判決處罰金新台幣70,000元，無須繳納罰鍰，惟
    依道路交通管理處罰條例第35條第1 項第1 款之規定，仍需
    吊扣駕駛執照24個月並施以道安講習。
三、異議意旨略以：異議人於97年9 月11日和羅銀宗先生發生擦
    撞，係因為羅先生的機車駛入快車道而發生，懇請長官明鑒
    ，請勿吊扣駕照，本人還需要用駕照載送殘障兒子，為此聲
    明異議云云。
四、經查：
  (一)異議人於97年9 月10日晚間11時許在其臺北市大同區○○○
    路○段9 巷16號4 樓住處飲用高粱酒1 小瓶後，翌日上午已
    達不能安全駕駛動力交通工具之程度，仍於上午9 時許，駕
    駛車牌號碼8711-QV 號自用小客車由臺北市○○○道一號高
    速公路行駛，下五股交流道後沿臺北縣林口鄉○○路往林口
    方向行駛。於同日上午10時35分許，不慎在臺北縣林口鄉○
    ○路13 5號對面追撞前方羅銀宗騎乘之車牌號碼JC2 -557號
    重機車，致羅銀宗右手骨折及多處擦傷，警方據報前往處理
    ，經當場測量異議人呼氣酒精濃度測試值達每公升0.68毫克
    等情，為異議人所不爭執，復有道路交通事故調查報告表、
    當事人酒精測定、測試觀察及平衡檢測紀錄表及現場照片12
    張附於臺灣板橋地方法院檢察署97年度偵字第28088 號公共
    危險案卷內可稽，經本院依職權調閱該卷宗查明屬實，至堪
    認定。
  (二)異議人辯稱羅銀宗雖因本件事故受有右手骨折及多處擦傷等
    傷害，惟當時係羅銀宗騎駛之車牌號碼JC2-557 號重型機車
    闖入快車道，伊雖酒後駕車肇事惟並未因此致人受傷云云。
    經查：
  1.按測得之呼氣酒精濃度達每公升0.5 毫克時，會導致反應較
    慢、感覺減低、影響駕駛之中度中毒症狀，此有行政院國軍
    退除役官兵輔導委員會臺北榮民總醫院88年8 月5 日（88）
    北總內字第2686 8號函附卷可稽，異議人肇事後，為警測得
    其呼氣中酒精濃度達每公升0.68毫克，除遠逾道路交通安全
    規則第114 條第2 款所定飲酒後其吐氣所含酒精濃度超過每
    公升0.25毫克以上者不得駕車之標準，依上開科學數據，亦
    已足以導致異議人不能安全駕駛。
  2.況異議人為警查獲時，在「劃圓圈」之測試項目中，異議人
    顯已無法掌控筆勢，而將線條劃出合理範圍外，亦有生理平
    衡檢測表1 份在卷可稽，亦可徵異議人當時因飲酒不能安全
    駕駛之事實。
  3.異議人雖辯稱本件事故係羅銀宗騎駛之車牌號碼JC2-557 號
    重型機車闖入快車道肇生云云。惟該路段並未繪設快慢車道
    分隔線，有道路交通事故調查報告表（一）可稽（參見臺灣
    板橋地方法院檢察署97年度偵字第28088 號卷第14頁），異
    議人所指顯已無據。又證人羅銀宗亦就本件肇事當時情形證
    稱：當時伊係沿臺北縣林口鄉○○路往文化二路方向行駛，
    經過公園路口後，準備要到文化二路迴轉，此時，對方車（
    本院按：指異議人駕駛之車牌號碼8711-QV 號自用小客車）
    由伊同車道後方追撞伊，伊就跌倒受傷暈倒。對方車頭毀損
    ，伊機車右側車頭及龍頭及前輪損壞等語，核與卷附道路交
    通事故調查報告表、道路交通事故現場圖相符，則異議人係
    自後追撞同向在前行駛，正在變換車道，由羅銀宗騎駛之車
    號JC2-557 號重型機車無訛。而按汽車行駛時，駕駛人應注
    意車前狀況及兩車併行之間隔，並隨時採取必要之安全措施
    ，道路交通安全規則第94條第3 項定有明文，本件肇事主因
    顯係異議人駕車未保持安全距離所致，此項違規事實顯與異
    議人酒後注意力減退，不能安全駕駛可謂密切相關，是異議
    人確有汽車駕駛人駕駛汽車酒精濃度過量，因而肇事致人受
    傷之違規情事，已堪認定，異議人有前揭之違規行為，至為
    明確，異議人上開所辯不能採取。
五、又異議人同一酒醉駕車之行為，因另犯刑法第185 條之3 之
    公共危險罪，業經臺灣板橋地方法院檢察署檢察官以97年度
    偵字第28088 號聲請以簡易判決處刑，並由臺灣板橋地方法
    院以97年度交簡字第5896號刑事簡易判決判處罰金7 萬元，
    業據本院依職權調閱臺灣板橋地方法院以97年度交簡字第58
    96號公共危險案卷核閱無訛，復有上開聲請簡易判決處刑書
    、刑事簡易判決書附卷可稽。而道路交通管理處罰條例第35
    條所規定之裁處有關罰鍰部分，係對於違反交通法規應遵守
    義務之裁罰，與刑事制裁所欲達到保護交通安全之目的相同
    ，二者既為相同之目的，且異議人在本案所受刑罰之制裁亦
    為金錢給付，與原處分中之罰鍰處分均屬相同種類之金錢負
    擔，則處以較重之刑事制裁已足，固無重複處罰之必要。至
    吊扣駕駛執照24個月及施以道安講習部份，乃裁罰性之不利
    處分，為維護交通安全，促使駕駛人於飲酒後能知所警惕，
    有教導駕駛人瞭解交通規則並加強其遵循之必要，依行政罰
    法第26條第1 項但書之規定，仍得裁處之，異議人據上辯解
    ，又不足執為減輕或免除之依據，原處分機關就此部分依道
    路交通管理處罰條例第35條第1 項第1 款之規定為裁罰，自
    屬有據，並無違誤。
六、綜上，本件異議人違規事實明確，異議人所辯，並不可採，
    原處分機關援引首揭規定，依法吊扣異議人駕駛執照24個月
    並施以道安講習，核無不法。本件異議為無理由，應予駁回
    。
據上論斷，應依道路交通案件處理辦法第19條，裁定如主文。
中    華    民    國    98    年    7     月    14    日
                  刑事第五庭法  官  許辰舟
以上正本證明與原本無異。
如不服本裁定應於裁定送達後5 日內向本院提出抗告狀。
                            書記官  李典育
中    華    民    國    98    年    7     月    16    日


司法院資訊處製作；財團法人民間司法改革基金會備份。
